【裁判字號】    98,裁,1684
【裁判日期】    980709
【裁判案由】    性騷擾防治法
【裁判全文】
最  高  行  政  法  院  裁  定
                                      98年度裁字第1684號
上  訴  人  甲○○
被 上訴 人  臺北市政府
代  表  人  乙○○
上列當事人間性騷擾防治法事件，上訴人對於中華民國98年3月1
8日臺北高等行政法院97年度訴字第2498號判決，提起上訴，本
院裁定如下：
    主  文
上訴駁回。
上訴審訴訟費用由上訴人負擔。
    理  由
一、按對於高等行政法院判決之上訴，非以其違背法令為理由，
    不得為之，行政訴訟法第242條定有明文。依同法第243條第
    1項規定，判決不適用法規或適用不當者，為違背法令；而
    判決有同條第2項所列各款情形之一者，為當然違背法令。
    是當事人對於高等行政法院判決上訴，如依行政訴訟法第24
    3條第1項規定，以高等行政法院判決有不適用法規或適用不
    當為理由時，其上訴狀或理由書應有具體之指摘，並揭示該
    法規之條項或其內容；若係成文法以外之法則，應揭示該法
    則之旨趣；倘為司法院解釋或本院之判例，則應揭示該判解
    之字號或其內容。如以行政訴訟法第243條第2項所列各款情
    形為理由時，其上訴狀或理由書，應揭示合於該條項各款之
    事實。上訴狀或理由書如未依此項方法表明，或其所表明者
    與上開法條規定不合時，即難認為已對高等行政法院判決之
    違背法令有具體之指摘，其上訴自難認為合法。
二、上訴人於民國（下同）96年4月19日前往訴外人張○○經營
    之國術館進行背部推拿，嗣以訴外人張○○推拿時觸摸其左
    右乳房為由，當日向被上訴人所屬警察局大安分局安和派出
    所提出性騷擾申訴，經被上訴人所屬警察局大安分局（下稱
    大安分局）調查結果，認定訴外人張○○性騷擾事件成立，
    訴外人張○○向被上訴人提出再申訴，被上訴人認定性騷擾
    不成立，上訴人不服，循序提起行政訴訟。
三、原判決以：鑑於背部推拿過程，推拿者手部與被推拿者上半
    身有肢體接觸，本屬無可避免，推拿者碰觸之部位究為被推
    拿者「胸部」抑或「胸背連接部位」？是否逾越一般推拿行
    為之合理範疇而構成肢體性騷擾，由於個人主觀認知不同，
    尺寸拿捏恒屬不易。參酌上訴人隨身攜帶錄音設備錄音蒐證
    防身、上訴人對於解開內衣推拿也一直難以認同、上訴人將
    訴外人張○○藉反諷否認性騷擾之語句解讀為自白性騷擾等
    情以觀，上訴人顯然對社會事物之認知及感受，較諸常人敏
    感，故而，對於訴外人張○○之行為是否損害其人格尊嚴、
    感受敵意或冒犯，似較一般「合理女性」標準為高。且上訴
    人所提出之現場錄音譯文亦未能證明訴外人張○○有肢體性
    騷擾之情狀；再，原處分之調查程序並無不合法等情資為論
    據。認定被上訴人所為訴外人張○○性騷擾不成立之處分，
    並無不合，因將訴願決定及原處分均予維持，並駁回上訴人
    在原審之訴。
四、上訴人以原判決違背法令，主張：性騷擾防治法第2條規定
    中無意圖2字，該法亦無以「合理女性」標準審究人格尊嚴
    、感受敵意或冒犯之規定。原判決從未問過上訴人是否感到
    人格尊嚴受到損害、是否感到心生畏怖、是否感到敵意、是
    否感受到冒犯、是否工作、教育、訓練、服務、計畫、活動
    或正常生活之進行不受影響，自有「判決不適用法規或適用
    不當」之情形或「判決不備理由或理由矛盾」之違法，並提
    出美國「Ellison vs. Brady」案件之判決之觀點指摘原判
    決有不當之處，復主張訴外人張○○對上訴人之推拿行為是
    否逾越推拿過程之正當範圍，亦非原審權限範圍，且原審之
    言詞辯論未公開等語。惟查，原判決係以上訴人係女性，乃
    以「合理女性」（即一般女性）之標準，作為判斷其是否有
    人格尊嚴感受敵意或冒犯之情形，作為性騷擾行為是否成立
    之基準，核屬原審取捨證據、認定事實之職權行使範疇；而
    證據之取捨與當事人所希冀者不同，致其事實之認定亦異於
    該當事人之主張者，不得謂為原判決有違背法令之情形。經
    核上訴人之上訴理由，無非係就原審取捨證據、認定事實之
    職權行使，指摘其為不當，對於業經原判決詳予論述不採之
    事項再予爭執，泛言原判決違背法令，而非具體表明合於不
    適用法規、適用法規不當、或行政訴訟法第243條第2項所列
    各款之情形，難認對該判決之如何違背法令已有具體之指摘
    。依首開規定及說明，應認其上訴為不合法，應予駁回。
五、據上論結，本件上訴為不合法。依行政訴訟法第249條第1項
    前段、第104條，民事訴訟法第95條、第78條，裁定如主文
    。
中    華    民    國    98    年    7     月    9     日
                    最高行政法院第七庭
                        審判長法官  藍  獻  林
                              法官  廖  宏  明
                              法官  張  瓊  文
                              法官  姜  素  娥
                              法官  林  文  舟
以  上  正  本  證  明  與  原  本  無  異
中    華    民    國    98    年    7     月    9     日
                              書記官  賀  瑞  鸞


司法院資訊處製作；財團法人民間司法改革基金會備份。
